臺灣臺南地方法院民事判決
109年度建字第42號
原      告  東利城企業有限公司

法定代理人  王偉芳
訴訟代理人  查名邦  律師
            丘瀚文  律師
            高亦昀  律師
            曾彥鈞  律師
被      告  甲頂營造有限公司

法定代理人  黃金玲
訴訟代理人  王文成
            施雅菱
            方玉瓊
            吳復興  律師
上列當事人間請求給付工程款事件，經本院於民國111年1月11日
言辯論終結，判決如下：
    主   文
原告之訴及假執行之聲請均駁回。
訴訟費用由原告負擔。
    事實及理由
一、本件原告主張：
　㈠被告於民國105年10月3日與原告訂立工程合約書（下稱系爭
    契約），將其所承攬「2017臺北世大運陸軍專科學校排球場
    改善工程」中之空調設備工程（下稱系爭工程），交由原告
    承攬；雙方約定承攬報酬共計新臺幣（下同）5,380,000元
    （含營業稅）；並於系爭契約所附估價單（下稱系爭估價單
    ）註5約定：「逾期罰款：每逾期1日罰款合約總額千分之五
    」等語（按：系爭估價單內，前述約定前方雖記載「4.」，
    惟因前述約定上方，已有另一「4.」，記載付款辦法，是前
    述約定依其排列次序，應為「5.」；前述約定前方記載之「
    4.」，應係誤寫；本院為免誤解，以下就前述約定均稱為註
    5），而為懲罰性違約金之約定。其後，被告又將系爭工程
    之追加工程交由原告承攬，雙方約定追加工程之承攬報酬為
    149,128元。
　㈡茲因系爭工程、追加工程已於106年10月間完成，系爭工程、
    追加工程之承攬報酬共計5,529,128元，惟被告僅給付如附
    表編號1、編號6、編號8至編號10所示金額，共計3,128,220
    元予原告，至今尚欠承攬報酬2,400,878元仍未給付；為此
    ，爰依民法第505條第1項規定，請求被告給付承攬報酬2,40
    0,878元。又因系爭估價單註5，對於系爭契約之雙方當事人
    均有適用，且被告逾期給付承攬報酬，併依系爭估價單註5
    之約定，請求被告自民事起訴狀繕本送達被告之翌日起至清
    償日止，按日給付原告12,004元等語。
　㈢並聲明求為判決：1.被告應給付原告2,400,878元，及自民事
    起訴狀繕本送達被告之翌日起至清償日止，按週年利率5%計
    算之利息；2.被告應自民事起訴狀繕本送達被告之翌日起至
    清償日止，按日給付原告12,004元；3.願供擔保，請准宣告
    假執行。
二、被告抗辯：
　㈠系爭工程、追加工程之承攬報酬分別為5,380,000元、139,08
    6元，共計5,519,086元，被告已給付如附表編號1至編號10
    所示金額予原告。
　㈡系爭估價單乃由被告擬訂；系爭估價單註5，乃約定系爭工程
    逾越工程期限，被告應給付逾期罰款作為違約金，該違約金
    乃損害賠償總額預定之性質；當初並未約定被告給付承攬報
    酬遲延時，應給付違約金。且依工程慣例，逾期罰款乃用以
    規範廠商，以期廠商能於契約預定期間內完成工程，未見有
    定作人給付承攬報酬遲延之逾期罰款約定，原告應係誤解系
    爭估價單註5約定之內容，原告依系爭估價單註5約定，請求
    被告按日給付12,004元之違約金，並無理由。
　㈢系爭工程、追加工程於106年10月31日經桃園市政府新建工程
    處驗收合格，原告於106年10月31日即可請求被告給付承攬
    報酬，原告對於被告之承攬報酬請求權應自106年10月31日
    起算；縱依系爭估價單註4⑴之約定，亦應於106年11月20日
    起算；而原告遲至109年5月26日，始提起本件訴訟，請求被
    告給付承攬報酬，顯已逾民法第127條第7款所定之2年時效
    期間，原告對於被告之承攬報酬請求權業已消滅等語。　
　㈣並聲明求為判決：原告之訴及假執行之聲請均駁回，如受不
    利之判決，願供擔保請准宣告免為假執行。
三、兩造不爭執之事項：
　㈠被告於105年10月3日與原告訂立系爭契約，將系爭工程交由
    原告承攬；雙方約定承攬報酬共計5,300,000元（含營業稅
    ）；並於系爭契約估價單註5約定：「逾期罰款：每逾期一
    日罰款合約總額千分之五」等語。
　㈡系爭工程、追加工程已於106年10月間完成。
　㈢被告就系爭工程、追加工程之承攬報酬，先後於如附表編號1
    、編號6、編號8至編號10所示日期，給付如附表編號1、編
    號6、編號8至編號10所示金額，共計3,128,220元予原告。
　㈣105年10月31日現金支出傳票、105年11月7日現金支出傳票、
    105年11月28日現金支出傳票、105年12月6日現金支出傳票
    、105年12月19日現金支出傳票上「胡士元」之簽名，為胡
    士元親簽。
　㈤原告之法定代理人於106年8月21日由證人胡士元變更為王偉
    芳，此有有限公司變更登記表在卷可稽（參見本院卷第305
    頁）。
四、本件之爭點：
　㈠被告抗辯已於如附表編號2至編號5、編號7所示日期，給付如
    附表編號2至編號5、編號7所示金額予原告，是否可採？
　㈡原告主張依民法第505條第1項規定，請求被告2,400,878元及
    法定遲延利息，有無理由？
　㈢原告主張依系爭估價單註5之約定，請求被告自民事起訴狀繕
    本送達被告之翌日起至清償日止，按日給付原告12,004元，
    有無理由？
五、得心證之理由：
　㈠被告抗辯已於如附表編號2至編號5、編號7所示日期，給付如
    附表編號2至編號5、編號7所示金額予原告，是否可採？
　  1.被告抗辯已於如附表編號2至編號5、編號7所示日期，給
      付如附表編號2至編號5、編號7所示金額予原告之事實，
      業據其提出其上記載如附表編號2至編號5、編號7所示日
      期之現金支出傳票各1份為證（上開現金支出傳票5紙之影
      本，參見本院卷第57頁下方、第58頁、第61頁；又上開現
      金支出傳票5紙，下稱系爭現金支出傳票）；惟為原告所
      否認，主張：原告並未收到如附表編號2至編號5、編號7
      所示金額，被告就已為現金交付之事實，應負舉證責任等
      語，並聲請訊問證人即原告先前之法定代理人胡士元、證
      人即被告員工方玉瓊為證。查：
　　　⑴觀諸卷附系爭現金支出傳票，其金額欄分別記載如附表
        編號2至編號5、編號7所示金額，且其上以印刷方式記
        載之「領款人」等語右側，均蓋有原告統一發票專用章
        之印文及原告當時之法定代理人即證人胡士元本人之簽
        名，有系爭現金支票傳票影本1份在卷可按（參見本院
        卷第57頁下方、第58頁、第61頁）。
　　　⑵原告聲請訊問之證人方玉瓊於本院言詞辯論時證稱：伊
        自94年起，任職於被告，擔任會計工作；系爭現金支出
        傳票上之字跡，均係由伊書寫，係伊於支付金錢予胡士
        元時書寫，其上記載之日期，即為胡士元領取現金之時
        間；因胡士元曾與被告之負責人協商，負責人陳稱如現
        金足夠，即直接給付現金；正常之請款流程係以匯款方
        式，如領取現金，須與負責人協商，當時負責人有向伊
        詢問現金是否足夠給付予胡士元；因係另外協商，負責
        人指示伊付款，伊即付款，僅須最後保留10%之保留款
        即可，系爭現金支出傳票均係伊交付現金予胡士元後，
        央請胡士元當場確認並簽名等語（參見本院卷第314頁
        至第318頁）。參以系爭現金支票傳票中間處，有以印
        刷方式記載之「領款人」等語；右側則有以印刷方式記
        載之「金額」等語。任何識字之人如於其上簽名或蓋章
        ，於簽名或蓋章時，以眼角之餘光，即可見到「領款人
        」等語，應可知悉於「領款人」等語右側簽名或蓋章，
        乃表示領得其上記載之金錢之意；而證人胡士元為53年
        出生，且為碩士肄業，業據證人胡士元於本院言詞辯論
        時證述屬實（參見本院卷第198頁、第199）；復曾擔任
        臺南市第一獅子會第57屆之秘書，並有列印自網際網路
        之資料1份在卷可按（參見本院卷第247頁至第249頁）
        ；以證人胡士元之知識、經驗，證人胡士元如未領得系
        爭現金支出傳票上記載之金額，當無於系爭現金支出傳
        票上簽名，並蓋用原告統一發票專用章之印文之理。可
        認證人方玉瓊於本院言詞辯論時所為之前開證言，應與
        事實相符，堪予採信。
　　　⑶至原告雖主張：被告抗辯交付現金之金額，佔總承攬報
        酬三分之一以上，是證人方玉瓊於本院言詞辯論時之證
        言是否真實，已非無疑。且被告於銀行開立之帳戶有足
        夠之金錢支付，為何不依雙方約定之方式匯款，徒增困
        難及紛爭；另被告給付現金時，未留存保留款，亦不合
        理，是證人方玉瓊於本院言詞辯論時之證言，與常情不
        符等語。惟查：①被告抗辯交付現金之金額，是否佔總
        承攬報酬三分之一以上，與證人方玉瓊於本院言詞辯論
        時之證言是否真實，並無必然之關連，原告以被告抗辯
        交付現金之金額，佔總承攬報酬三分之一以上為由，指
        摘證人方玉瓊於本院言詞辯論時之證言是否真實，已非
        無疑，自屬無稽。②被告於銀行開立之帳戶有足夠之金
        錢支付，並非即無依原告當時之法定代理人胡士元之要
        求，改以其他方式給付之可能；再公司指示公司處理會
        計事務之員工前往銀行提領現金支付予他人，尚難認有
        何困難之處；又證人方玉瓊於交付現金予證人胡士元時
        ，業已要求證人胡士元於系爭現金支出傳票上簽名，並
        蓋用原告印章之印文，雖該原告印章僅係統一發票專用
        章，惟亦足以表示證人胡士元乃代表原告蓋用印章，被
        告因此認為可以避免日後之紛爭而同意交付現金予證人
        胡士元，亦與常情無違。另承攬人於承攬契約訂立後，
        與定作人就保留款之留存方式或其數額另為約定，並非
        法所不許，亦非絕無可能，亦難謂被告給付現金予證人
        胡士元時，未留存保留款，有何不合理之處。從而，原
        告以前揭情詞為由，主張證人方玉瓊於本院言詞辯論時
        之證言，與常情不符，應無足取。其次，原告另雖主張
        ：證人方玉瓊於本院言詞辯論時，並未證述兩造於何時
        ，在何處另外協商、協商原因為何、協商內容是否另訂
        書面，顯然反於常情，不足採信等語。然查，本院通知
        證人方玉瓊到場時，並未訊問證人方玉瓊上開事項，原
        告或被告亦未聲請本院訊問上開事項或向本院陳明後自
        行向證人方玉瓊上開事項，原告事後以證人方玉瓊於本
        院言詞辯論時未證述上開事項為由，指摘證人方玉瓊於
        本院言詞辯論時之證言，顯然反於常情，不足採信，自
        屬無稽，亦無足取。
　　　⑷至原告聲請訊問之證人胡士元於本院言詞辯論時，雖證
        稱：伊於系爭現金支出傳票上簽名時，其上並無以原子
        筆書寫之日期、科目、品項、金額，當時完全空白；又
        當時並未注意系爭現金支出傳票上有無「領款人」3字
        ；另伊係於同日於系爭現金支出傳票上簽名；當時原告
        之負責人為伊，因甫與被告合作，對於被告之請款方式
        並不熟悉，當日係被告之會計人員央請伊攜帶印章前去
        ，順便簽名；當日未收到現金支出傳票上記載之金錢，
        被告之會計人員向伊陳稱先於現金支出傳票上簽名，待
        開立統一發票，即會匯款予原告，嗣被告則未匯款等語
        （參見本院卷第274頁至第276頁）。惟查：
　　　　①原告原係由證人胡士元1人出資設立之一人公司，現則
          為股東僅有原告之法定代理人王偉芳1人之一人公司
          ，有原告之有限公司設立登記表影本1份在卷可按（
          參見本院卷第301頁至第308頁）；且證人胡士元原為
          原告之法定代理人，原告目前之法定代理人王偉芳則
          為證人胡士元之配偶，業據證人胡士元於本院言詞辯
          論時陳述在卷（參見本院卷第273頁），是證人胡士
          元於本院言詞辯論時所為之證言，自不免偏頗迴護原
          告，難以遽信。
　　　　②系爭現金支票傳票中間處，有以印刷方式記載之「領款人」等語；右側則有以印刷方式記載之「金額」等語；任何識字之人如於其上簽名或蓋章，於簽名或蓋章時，以眼角之餘光，即可見到「領款人」等語，已如前述；而證人胡士元為碩士肄業，亦如前述，則證人胡士元既於系爭現金支出傳票上簽名，並蓋用原告之統一發票專用章，豈有未能注意系爭現金支出傳票上有無「領款人」3字之可能？其次，於載有領款人等語之字據或文件上簽名，乃表示領得該字據或文件上所載金額之金錢，乃一般人所知；證人胡士元為53年出生，且為碩士肄業，復曾擔任臺南市第一獅子會第57屆之秘書，已如前述；以證人胡士元之知識、經驗，證人胡士元自無不知之理，如證人胡士元並未領得系爭現金支出傳票上記載之金額，豈有隨意於其他內容記載空白，惟載有「領款人」處之現金支出傳票上簽署自己之姓名，並蓋用原告統一發票專用章之印文之理？至證人胡士元於本院言詞辯論時雖證稱：當時原告之負責人為伊，因甫與被告合作，對於被告之請款方式並不熟悉，當日係被告之會計人員央請伊攜帶印章前去，順便簽名等語；然查，如原告甫與被告合作，衡諸常情，對於被告應無因長期交易往來所生之信賴可言，更無僅因被告之會計人員之陳述，即於其他內容記載空白，惟載有領款人等語之系爭現金支出傳票上之簽名，並蓋用原告統一發票專用章之印文之可能。是證人胡士元於本院言詞辯論時證述之上開內容，顯與常情有違。
　　　　③從而，證人胡士元於本院言詞辯論時所為之上開證言
          ，既難遽信，復與常情有違，自不足採。
　　　⑸至原告另雖主張系爭估價單註4記載「本公司一律以匯款
        理由……」等語，註4⑵記載「b.10%保留款待正式驗收合
        格後發款，請領保留款時須附10%商業本票」等語；且
        被告抗辯現金交付之金額，佔總承攬報酬三分之一以上
        ，復未扣除10%之保留款，被告並無以現金交付之可能
        。又被告提出之現金支出傳票上，僅有原告統一發票專
        用章之印文，而無原告公司印鑑（按：即俗稱大章）及
        法定代理人印章之印文，暨被告承辦人員之印章，超乎
        常理及工程實務。另僅有200萬元以現金支付，更彰顯
        原告並未收到上開金錢等語。惟查 ：
　　　　①定作人與承攬人間縱於訂立承攬契約時，就付款方式
          已有約定，亦非事後絕無再就付款方式另為約定之可
          能；再承攬人於承攬契約訂立後，另與定作人約定承
          攬報酬均以現金交付，或就保留款之留存方式或其數
          額另為約定，均非法所不許，亦非絕無可能。原告以
          系爭估價單註4、註4⑵之記載，及被告抗辯現金交付
          之金額，佔總承攬報酬三分之一以上，復未扣除10%
          之保留款為由，主張被告並無以現金交付之可能，自
          不足採。
　　　　②現金支出傳票，僅為公司內部之記帳憑證；對於現金
          金支出傳票之記載方式、對於其他公司之法定代理人
          代表該公司領款時，是否要求該公司法定代理人蓋用
          該公司之印鑑及該公司法定代理人個人之印章，本因
          各公司之內部管理方式而有不同，不可一概而論，並
          無所謂常理或工程實務存在，此參諸證人胡士元於本
          院質以原告平日營運有無現金支出傳票，證人胡士元
          證稱：原告並無現金支出傳票，因原告為1人出資設
          立之公司，無須對於任何股東交待，因此，收款均由
          伊或伊配偶為之，給付款項予廠商即經由銀行匯款等
          語（參見本院卷第279頁），證述原告公司內部並無
          現金支出傳票，即可明瞭。原告主張被告提出之現金
          支出傳票上，僅有原告統一發票專用章之印文，而無
          原告公司印鑑及法定代理人印章之印文，超乎常理及
          工程實務等語，亦無足取。
　　　　③現金支付之數額，與原告有無收受現金，並無必然之
          關連，原告以僅有200萬元以現金支付為由，主張彰
          顯原告並未收到上開金錢等語，亦屬無稽。
　　　　④是以，原告上開主張，均無足取，不足據為有利原告
          之認定。　　　　
　　 2.從而，被告抗辯已於如附表編號2至編號5、編號7所示日
       期，給付如附表編號2至編號5、編號7所示金額予原告之
       事實，應堪信為實在。　
　㈡原告主張依民法第505條第1項規定，請求被告2,400,878元，
    及法定遲延利息，有無理由？
　　1.系爭工程及追加工程之承攬報酬共計若干元？
　　　⑴本件原告主張系爭工程、追加工程之承攬報酬分別為5,3
        80,000元及149,128元之事實，雖據其提出買受人欄記
        載原告名稱、其上記載金額合計為5,529,128元之統一
        發票影本7紙為證（參見本院補卷第33頁至第39頁），
        惟為被告所否認，抗辯：系爭工程、追加工程之承攬報
        酬分別為5,380,000元、139,086元等語。查：
　　　　①原告主張系爭工程之承攬報酬為5,380,000元之事實，
          為被告於言詞辯論時所不爭執，依民事訴訟法第280
          條第1項規定，視同自認；此外，復有系爭契約影本1
          份在卷可按（參見本院補卷第19頁至第23頁），原告
          主張之前揭事實，自堪信為真正。
　　　　②原告主張追加工程之承攬報酬於139,086元範圍之部分
          ，為被告於言詞辯論時自認，應堪信為真實。其次，
          原告主張追加工程承攬報酬逾139,086元部分，為被
          告所否認，而以前揭情詞置辯。查，原告雖提出買受
          人欄記載原告名稱、其上記載金額合計為5,529,128
          元之統一發票影本7紙，且經扣除上開兩造不爭執之
          系爭工程之承攬報酬5,380,000元後，其金額為149,1
          28元。然查，原告提出之上開統一發票影本7紙，僅
          係原告自行開立，用以向被告請款之之統一發票，此
          觀諸民事起訴狀之記載自明（參見本院卷第13頁）；
          且其上「營業人蓋用統一發票專用章」處，未見被告
          印章之印文或被告所屬人員之簽名或印章之印文，可
          見其上記載金額，未經被告之認可，是前開統一發票
          影本7紙，應僅係原告片面制作，其記載之內容，自
          難採信。此外，原告復未能舉出其他證據以實其說，
          原告前揭部分之主張，自不足採。
　　　　③綜上，可認系爭工程、追加工程之承攬報酬分別為5,3
          80,000元、139,086元，共計5,519,086元。　
　　2.原告對於被告之承攬報酬請求權，是否業已罹於時效？
　　　⑴按承攬人之報酬請求權，因2年間不行使而消滅；消滅時
        效，自請求權可行使時起算，此觀諸民法第127條第7款
        、第128條前段規定自明。
　　　⑵查，系爭契約乃承攬契約，原告依系爭契約，對於被告
        之承攬報酬請求權，依上開規定，因2年間不行使而消
        滅。次查，系爭契約第4條約定付款辦法詳系爭估價單
        明細；又依系爭估價單註4⑴、註4⑷之約定，可知原告所
        得請求被告給付之承攬報酬，除保留款外，於施工期間
        每月之翌日即可請求（最高法院86年度台上字第3289號
        判決，就合約書記載請款每月1次，亦認依該約定可請
        求之金額，於施工期間每月即可結算請求，其請求權每
        月均可行使，可資參照）；至於保留款，則於正式驗收
        合格後可以請求。準此，系爭工程及追加工程之承攬報
        酬，除保留款外，各月施作完成部分所得請求之承攬報
        酬，應於翌月20日即可行使，原告就各月施作完成部分
        所得請求之承攬報酬債權，其請求權之消滅時效，應分
        別於各該施作完成月份之翌月20日起算；至於承攬報酬
        中保留款債權部分，則於正式驗收合格後，可以行使，
        其請求權之消滅時效，應自工程正式驗收合格之日起算
        。
　　　⑶再查，系爭契約第18條，雖約定：「工程如有一部分竣
        工，甲方（按：指被告）認為有必要時得先行局部查驗
        或工程全部完竣，經監工人員初驗合格後，再由甲方派
        員或報請上級機關派員覆驗，認為合格，方作正式驗收
        ，甲方驗收時，如發現工程與規定不符，須依照甲方指
        示，即行修正，凡驗收所需工人及梯架等，概由乙方（
        按：指原告）供給之」等語，有系爭契約影本1份在卷
        可按（參見本院補卷第19頁至第23頁）。惟衡諸上開約
        定之主要目的，乃在確認原告承攬之工程業已完成，並
        課予原告於工程驗收未能通過時，須依照被告指示，進
        行修繕，並提供驗收所需工人及梯架之契約義務，而非
        課予被告辦理正式驗收程序之義務。復酌以如原告承攬
        之系爭工程、追加工程業已完成，且被告認為符合驗收
        合格之標準時，仍要求被告必須辦理正式驗收程序，實
        有違誠實信用原則。是在解釋上，應認如有事實足認工
        程業已完成，且被告明示或默示工程符合驗收合格之標
        準時，即可認工程已經正式驗收合格，以符合上開約定
        之主要目的，並與誠信原則無違。
　　　⑷又查，原告承攬之系爭工程、追加工程於106年10月間業
        已完成，為兩造所不爭執；再觀諸原告寄發予被告之10
        9年4月27日臺南安南郵局第133號存證信函，記載：「…
        …本公司於106年10月已完工，並開立貴公司……之發票（
        包括追加款項）。……」等語；此外，並未提及被告迄未
        辦理正式驗收，要求被告儘速辦理正式驗收等情，有上
        開存證信函影本1份在卷可按（參見本院補卷第25頁至
        第27頁）；且原告於提起本件訴訟時，甚至主張被告給
        付遲延，應依系爭估價單註5之約定，給付違約金。衡
        諸常情，如被告於106年10月間、系爭工程與追加工程
        完成後，並無明示，亦無可認業已默示系爭工程、追加
        工程符合驗收合格標準之行為或舉止，原告寄發上開存
        證信函予被告時，豈有僅提及工程已於106年10月完工
        ，即請求被告給付連同保留款在內之承攬報酬之理？又
        焉有於提起本件訴訟時，主張被告就連同保留款在內之
        承攬報酬給付遲延之理？從而，可認被告於106年10月
        間、系爭工程與追加工程完成後，應已明示或默示系爭
        工程、追加工程符合驗收合格之標準，揆之前揭說明，
        應認系爭工程、追加工程於106年11月以前，已經正式
        驗收合格。原告主張：依系爭契約第18條約定，系爭工
        程之驗收，須先經上級機關派員驗收，被告方得派員驗
        收，因被告於桃園市政府派員驗收系爭工程後，並未辦
        理正式驗收，原告對於被告承攬報酬請求權之時效，應
        無從起算等語，自不足採。
　　　⑸綜上，原告就系爭工程、追加工程各月施作完成部分所
        得請求之承攬報酬債權，其請求權之消滅時效，應分別
        於各該施作完成月份之翌月20日起算；至於承攬報酬中
        保留款債權部分，應自工程正式驗收合格之日起算，並
        可認系爭工程、追加工程於106年11月以前，已經正式
        驗收合格，然原告遲至109年5月26日，始提起本件訴訟
        ，請求被告給付前開承攬報酬，此有民事起訴狀上本院
        收狀戳可稽（參見本院補卷第13頁），顯然業已罹於時
        效。又原告對於被告之承攬報酬債權，其請求權雖已罹
        於時效，惟債之請求權雖經時效而消滅，如在時效未完
        成前，其債務已適於抵銷者，亦得為抵銷，民法第337
        條定有明文，是原告如對被告另負債務，且被告對於原
        告之上開承攬報酬債務，在時效未完成前，已適於抵銷
        者，原告仍得以對被告所負之債務，與被告對於原告之
        上開承攬報酬債務互為抵銷，附此敘明。　
　　3.被告於時效完成後，是否業已拋棄時效利益？
　　　⑴按債務人於時效完成後，須已明知時效完成之事實而仍
        為承認行為，始得認其有拋棄時效利益之默示意思表示
        （最高法院99年度台上字第1644號判決參照）。
　　　⑵本件原告雖主張：縱認原告對於被告之承攬報酬請求權
        業已罹於時效，因被告於109年4月30日寄發予原告之永
        康網寮郵局第258號存證信函（下稱258號存證信函）中
        業已承認仍有331,826元仍未給付，被告已於時效完成
        後，承認債務，依臺灣高等法院107年度上字第1033號
        民事判決之意旨，應認被告已為時效利益之拋棄，不得
        再行主張時效利益等語，並提出258號存證信函影本1份
        為證（參見本院補卷第29頁至第31頁）。查：
　　　　①被告雖曾寄發258號存證信函予原告，且258號存證信
          函之內容，並記載「……該工程（按：指系爭工程）尚
          有剩餘尾款新臺幣360,776元整，扣除本公司代墊款
          項28,950元後，本公司應退還331,826元，前已函去
          請貴公司過來處理相關事宜。奈貴公司卻來函說明收
          到工程款項不一。為此說明本公司已付款項共計5,15
          8,310……，與貴公司來函金額不符。請貴公司確實查
          清後依上次函文方式辦理，貴公司若有異議請於文到
          三日內函復本公司，期限內未回覆，依上次函文331,
          826元結算辦理」等語，有258號存證信函影本1份在
          卷可按（參見本院卷第29頁至第31頁）。惟因258號
          存證信函內，並未提及時效問題，尚難據以認定被告
          明知時效完成，仍然寄發258號存證信函；此外，原
          告復未舉出其他證據證明被告寄發258號存證信函時
          ，業已明知時效完成，自難以被告寄發258號存證信
          函而認其有拋棄時效利益之默示意思表示。
　　　　②臺灣高等法院於107年度上字第1033號民事判決中表示
          之法律意見，僅係其他法院就個案表示之法律見解，
          本院並不受其拘束。且細繹臺灣高等法院107年度上
          字第1033號民事判決之內容，可知臺灣高等法院亦認
          債務人「明知」時效完成之事實而仍為承認行為，始
          屬拋棄時效利益之意思表示，核與本院所持之見解，
          並無不同；至臺灣高等法院於該事件中，認為該事件
          債務人就部分工程款，應生拋棄時效抗辯之法律效果
          ，乃因該事件之債務人於準備程序中就部分工程款「
          陳明不主張時效抗辯」，核與本件被告於第一次言詞
          辯論期間陳述答辯理由時，即已抗辯原告之請求罹於
          時效之情形（參見本院卷第30頁），迥然不同。原告
          疏於注意上情，主張：依臺灣高等法院107年度上字
          第1033號民事判決之意旨，應認被告已為時效利益之
          拋棄，不得再行主張時效利益等語，應有誤會。
　　　　③是以，原告前揭部分之主張，自不足採。
　　　⑶從而，應認被告於時效完成後，並未拋棄時效利益。
　㈢原告主張依系爭估價單註5之約定，請求被告自民事起訴狀繕
    本送達被告之翌日起至清償日止，按日給付原告12,004元，
    有無理由？　
　　1.系爭估價單註5之約定，其真意為何？
　　　⑴按解釋當事人之契約，應以當事人立約當時之真意為準
        ，而真意何在，又應以過去事實及其他一切證據資料為
        斷定之標準（最高法院110年度台上字第1119號判決參
        照）。
　　  ⑵本件原告主張：系爭估價單註5之約定，對於系爭契約之
        雙方當事人均有適用等語，惟為被告所否認，抗辯：系
        爭估價單乃由被告擬訂；系爭估價單註5，乃約定系爭
        工程逾越工程期限，被告將給付逾期罰款作為違約金，
        當初並未約定被告給付承攬報酬遲延時，應給付違約金
        。且依工程慣例，逾期罰款乃用以規範廠商，以期廠商
        能於契約預定期間內完成工程，未見有定作人給付承攬
        報酬遲延之逾期罰款約定，原告應係誤解系爭估價單註
        5約定之內容等語。經查：
　　　　①被告抗辯系爭估價單乃由被告擬訂，業經原告於言詞
          辯論時自認（參見本院卷第132頁），應堪信為實在
          。又系爭系爭估價單既係被告擬訂，則兩造於訂約當
          時，為系爭估價單註5約定之真意，是否確如原告之
          主張而非如被告之辯解，即有可疑。
　　　  ②觀諸系爭估價單之記載方式，僅為摘要式之記載，未
          如系爭契約之內容詳細，可知系爭契約始為兩造訂立
          之正式書面契約。衡之系爭契約第19條關於逾期罰款
          部分，約定：「乙方（按：指原告）倘不依照合約規
          定期限完工，則按逾期之日數，每日賠償甲方（按：
          指被告）損失金額為總價千分之五」等語，有系爭契
          約影本1份在卷可按（參見本院補卷第19頁至第21頁
          ）；且觀諸系爭估價單註5、系爭契約第19條約定之
          內容，一望即知系爭契約第19條之句首，載有「乙方
          」等語；句中並載有「倘不依照合約規定期限完工」
          等語，核與系爭估價單註5之約定，迥然不同，僅係
          針對原告一方所為之約定；復酌以因定作人對於承攬
          人所負給付承攬報酬之債務，乃以支付金錢為標準，
          如給付遲延，承攬人本得依民法第233條第1項約定，
          請求定作人給付依法定利率即週年利率5%計算之遲延
          利息，是一般承攬契約少有特別針對定作人承攬報酬
          給付遲延而為逾期罰款之約定者，此參諸內政部訂頒
          之工程契約範本第23條第1項約定：「逾期罰款：乙
          方（指：指承攬人）如不依照契約規定期限完工，應
          按逾期的日數，每日賠償甲方（按：指定作人）損失
          ，按結算總價千分之一計算的逾期罰款，……」等語，
          即可明療。衡諸常情，如兩造於訂立系爭契約時之真
          意，非如系爭契約第19條約定之內容，且有意有別於
          一般承攬契約，另為定作人逾期罰款之約定，原告於
          兩造訂立正式書面契約即系爭契約時，理應會要求被
          告修改系爭契約第19條約定之內容，並無於被告修改
          系爭契約第19條約定之內容以前，即同意於系爭契約
          上蓋用原告及當時法定代理人胡士元印章之印文之理
          。
　　　　③至原告雖主張系爭契約第19條既為訓示約定，僅在提
          醒被告逾期罰款責任等語。惟查，系爭契約第19條明
          確約定規範之主體、該條約定之成立要件及逾期罰款
          之計算方式，顯然並非不具法律效果之訓示約定，原
          告前揭主張，顯然有悖於常情，不足採憑。
　　　　④綜上所述諸情參互以析，可認系爭估價單註5約定之真
          意，應如系爭契約第19條約定之內容，乃指原告倘不
          依照系爭契約約定期限完工，應按逾期之日數，每日
          賠償被告按系爭契約所約定承攬報酬千分之五計算之
          金額。原告主張：系爭估價單註5之約定，對於系爭
          契約之雙方當事人均有適用等語，應有誤會。
　　2.原告主張依系爭估價單註5之約定，請求被告自民事起訴
      狀繕本送達被告之翌日起至清償日止，按日給付原告12,0
      04元，有無理由？　　　　
　　　⑴按「逾期罰款：每逾期1日罰款合約總額千分之五」，系
        爭估價單註5雖有明文，惟因系爭估價單註5之約定，其
        真意乃指原告倘不依照系爭契約約定期限完工，應按逾
        期之日數，每日賠償被告按系爭契約所約定承攬報酬千
        分之五計算之金額，有如前述，則系爭估價單註5之約
        定，對於被告應無適用之餘地。　　　
　　　⑵查，系爭估價單註5之約定，對於被告既無適用之餘地，
        則原告主張依系爭估價單註5之約定，請求被告給付，
        即屬無據。
六、綜上所陳，原告主張依民法第505條第1項規定，請求被告給
    付承攬報酬2,400,878元，及依系爭估價單註5之約定，請求
    被告自民事起訴狀繕本送達被告之翌日起至清償日止，按日
    給付原告違約金12,004元，為無理由，應予駁回。又原告之
    訴既經駁回，其假執行之聲請亦失所附麗，應併予駁回。
七、本件事證已臻明確，兩造其餘攻擊防禦方法，經核與本件判
    決結果不生影響，爰不一一論述，附此敘明。
八、據上論結，本件原告之訴為無理由，依民事訴訟法第78條，
     判決如主文。
中　　華　　民　　國　　111 　年　　2 　　月　　10　　日
　　　            民事第五庭  法  官  伍逸康
以上正本係照原本作成。　　　　　　　　　　　　　　　　
如不服本判決，應於送達後20日內，向本院提出上訴狀並表明上
訴理由，如於本判決宣示後送達前提起上訴者，應於判決送達後
10日內補提上訴理由書（須附繕本）。如委任律師提起上訴者，
應一併繳納上訴審裁判費。　　　
中　　華　　民　　國　　111 　年　　2 　　月　　10　　日
　　　　　　　　　　　　　　　書記官  康紀媛　　
附表：
編號     日    期         金    額 1   105年10月13日        1,701,970元 2   105年10月31日          470,000元 3   105年11月17日          265,000元 4   105年11月28日          430,000元 5   105年12月6日          380,000元 6   同上          247,385元 7   105年12月19日          455,000元 8   106年1月25日          745,186元 9   106年4月21日           70,923元 10   106年11月6日          362,756元               合計：   5,128,220元